【裁判字號】    94,交易,175
【裁判日期】    950616
【裁判案由】    過失傷害
【裁判全文】
臺灣板橋地方法院刑事判決             94年度交易字第175號
公  訴  人  臺灣板橋地方法院檢察署檢察官
被      告  戊○○
選任辯護人  鄭世脩律師
上列被告因過失傷害案件，經檢察官提起公訴（94年度調偵字第
251 號、94年度調偵字第252 號），本院判決如下：
    主  文
戊○○因過失傷害人致重傷，處拘役肆拾日，如易科罰金，以
佰元折算壹日。
    事  實
一、戊○○於民國93年2 月5 日（起訴書誤載為15日）下午5 時
    30分許，駕駛車牌號碼3D-4427 號自用小貨車，沿臺北縣林
    口鄉○○路往八里方向行駛，途經寶林路近頭湖幹113 號處
    時，因所駕駛之小貨車發生故障，遂將車停放在上址路旁，
    其明知汽車發生故障不能行駛時，應即設法移置於無礙交通
    之處，該故障車輛在未移置或移置後均應豎立車輛故障標誌
    ，該標誌在行車時速逾40公里之路段，應豎立於車身後方三
    十公尺至一百公尺之路面上，交通擁擠之路段，應懸掛於車
    身之後部，而依當時情形，天候係陰，有夜間照明，路況係
    乾燥、無缺陷、無障礙物之柏油路面，並非不能注意，竟疏
    於注意，於前開小貨車停放路旁形成路障時，又未在小貨車
    後豎立車輛故障標誌，即逕行下車離去。迨同日下午6 時40
    分許，適有丁○○（業經本院另行審結）駕駛車牌號碼9D-2
    365 號自用小客車附載辛○○、丙○○二人及己○○（業經
    本院另行審結）駕駛車牌號碼HN-5002 號自用小客車，自同
    向後方先後駛至上址戊○○停車處，均因未注意車前狀況，
    並隨時採取必要之安全措施，致丁○○駕駛之自用小客車自
    後追撞戊○○停放於路旁之自用小貨車後失控打橫於車道之
    際，又遭見狀已煞車不及之己○○駕駛之自用小客車撞擊右
    側車身，辛○○因而受有顱骨多處骨折併腦內硬膜上、硬膜
    下、下蜘蛛膜出血、外傷性鼻中膈彎曲、左耳外傷性聽障、
    左視神經受損、兩側眼眶骨骨折、右側顴骨骨折、鼻骨骨折
    、上頷骨骨折、下頷骨骨折、顎骨骨折，經送醫治療後仍致
    嗅覺喪失之重傷害，又丙○○則受有頭部外傷、合併腦震盪
    、身體多處擦傷及撕裂傷等傷害（業經丙○○具狀撤回告訴
    ，詳述於後）。
二、案經辛○○及其妻乙○○訴由臺北縣政府警察局新莊分局報
    請臺灣板橋地方法院檢察署檢察官偵查起訴。
    理  由
一、查告訴人辛○○、丙○○、同案被告丁○○、己○○分別於
    警詢、偵查中之陳述、辛○○之診斷證明書、道路交通事故
    調查報告表、道路交通事故現場圖，雖係被告以外之人於審
    判外之言詞或書面陳述，然業經檢察官、被告戊○○暨其辯
    護人於審判程序中均同意作為證據，本院審酌該等言詞陳述
    作成時並無不當取供之情形，認為以之作為本案之證據亦屬
    適當，依刑事訴訟法第159 條之5 第1 項之規定，認得為證
    據，合先說明。
二、訊據被告戊○○固坦承於前揭時間，其所駕駛之車牌號碼3D
    -4427 號自用小貨車因故障而停放於上址路旁之事實，惟矢
    口否認有何過失傷害之犯行，辯稱：伊於車輛故障後已將車
    緊靠路邊停放，並且做了該做的安全措施，是因丁○○的車
    速過快才會撞上伊的小貨車云云。然查：
  (一)被告於93年2 月5 日下午5 時30分許，駕駛車牌號碼3D-442
    7 號自用小貨車，沿臺北縣林口鄉○○路往八里方向行駛，
    途經寶林路近頭湖幹113 號處時，因所駕駛之小貨車發生故
    障，遂將車停放在上址路旁，迨同日下午6 時40分許，適有
    丁○○駕駛車牌號碼9D-2365 號自用小客車附載辛○○、丙○○二人及己○○駕駛HN-5002 號自用小客車，於同日下午
    6 時40分許，自同向後方先後駛至上址戊○○停車處，均因
    未注意車前狀況，致丁○○駕駛之自用小客車自後追撞戊○○停放於路旁之自用小貨車後失控打橫於車道之際，又遭見
    狀已煞車不及之己○○駕駛之自用小客車撞擊右側車身，造
    成辛○○因而受有顱骨多處骨折併腦內硬膜上、硬膜下、下
    蜘蛛膜出血、外傷性鼻中膈彎曲、左耳外傷性聽障、左視神
    經受損、兩側眼眶骨骨折、右側顴骨骨折、鼻骨骨折、上頷
    骨骨折、下頷骨骨折、顎骨骨折，經送醫治療後仍致嗅覺喪
    失之重傷害等情，業據被告供認在卷，並有證人丁○○、己○○、辛○○等迭次於警詢、偵查時證述綦詳，又有道路交
    通事故現場圖、道路交通事故調查報告表（一）、（二）、
    現場及車損照片及長庚紀念醫院出具之辛○○之診斷證明書
    、財團法人長庚醫院（林口）分院95年5 月12日（95）長庚
    院法字第0466號函附卷可稽，是告訴人辛○○乃因本件交通
    事故而受有嗅覺喪失之重傷害，已可認定。
  (二)被告所駕駛之車牌號碼3D-4427 號自用小貨車僅係本件道路
    交通事故中發生碰撞之車輛之一，且於案發時，正停放於路
    邊，處於無人駕駛之情形，前已述及，亦有上述各項事證足
    資參佐，徵而可信，從而本件亟予究明者，係被告於前揭時
    、地，因車輛故障而停車於路邊之整個處置作為，是否涉有
    過失罪責。
  (三)證人甲○○於本院審理時固結證稱：93年2 月5 日傍晚因為
    被告打電話給伊，告知其車輛發生拋錨，伊才開車前往臺北
    縣林口鄉○○路，伊到達時有看到被告坐在車內，車子在車
    道上，有閃光紅燈，伊就把車子推到緊靠樹林的位置，伊要
    被告去架三角反光故障標誌，三角反光面是向林口方向，在
    車後約三、四十公尺放在路邊，伊還折了一些樹枝豎起放於
    車後；該道路是產業道路，只有道路兩旁設有白色標線，沒
    劃分向線，小貨車停放時，右側車身均在白色邊線外，車身
    僅佔道路的十來公分寬，大部分車身都在白線外；該路段僅
    一個車道，車輛還須會車云云（見本院審判筆錄第4 頁），
    但經本院審理時詰之證人即據報前往案發現場處理之臺北縣
    政府警察局新莊分局林口分駐所警員庚○○則結證稱：伊據
    報到達現場時，並沒有看到任何車輛停放的故障標誌，亦無
    看到有三角形的反光板，當時貨車也沒有閃雙紅燈或雙黃燈
    為警示等語（見本院審理筆錄第8 頁），繼證人庚○○依卷
    附之道路交通事故現場圖所示A 車（即被告駕駛之車牌號碼
    3D-4427 號自用小貨車）旁之拖地痕證稱：現場圖上的白色
    實線是指道路邊線，道路邊線外側雖仍有空間，但是寬度不
    大，大概十幾公分而已，現場圖上A 車拖地痕剛好在白實線
    （道路邊線）上，表示停車當時A 車的右後輪應該在白實線
    附近等語（見本院審判筆錄第11頁），再自卷附之現場照片
    觀察，該路段確屬設有行車分向線之雙向道路，且於道路邊
    線外之寬度極為有限，路面上亦可辨明並無三角反光故障標
    誌或樹枝之散落，是證人甲○○所述情節，非但與證人庚○○所證不符，更與卷附之現場照片所示迥異，實無從據此而
    為有利被告之事實認定，反倒益徵被告停車確有占用道路形
    成路障，影響往來車輛行進，且無設置任何足堪警告用路人
    之故障標誌可言。
  (四)按汽車發生故障不能行駛，應即設法移置於無礙交通之處，
    該故障車在未移置前或移置後均應豎立車輛故障標誌，該標
    誌在行車時速逾四十公里之路段，應豎立於車身後方三十公
    尺至一百公之路面上，交通擁擠之路段，應懸掛於車身之後
    部，道路交通安全規則第112 條第12款定有明文。且依前開
    道路交通事故調查報告表所載，當日天候雖係陰，但有夜間
    照明，路況係乾燥、無缺陷、無障礙物之柏油路面並無使被
    告不能注意之情事，詎被告竟疏未注意上揭規定而肇禍，此
    間縱另有汽車駕駛人丁○○因於夜間駕駛自用小客車，未充
    分注意車前狀況由後撞及前方故障車輛為肇事主因，然被告
    行車用路既有上述未及注意之情形，其仍應負過失罪責甚明
    ，本件交通事故經送臺灣省臺北縣區車輛行車事故鑑定委員
    會鑑定結果，亦認「戊○○駕駛自用小貨車，夜晚於車道上
    停車造成路障為肇事次因」等情，有該委員會北縣鑑字第
    930914號鑑定意見書在卷可參，嗣又經送臺灣省車輛行車事
    故覆議鑑定委員會鑑定結果，亦認「戊○○於夜間駕駛自用
    小貨車，故障後占用部分車道停車形成路障，影響夜間行車
    安全，為肇事次因」等語，顯均同此見解。又本件車禍致使
    告訴人辛○○受有前述之重傷害，已如前述，是被告之過失
    犯行與告訴人辛○○所受之重傷害間，顯有相當因果關係。
  (五)綜上所述，足認被告上開所辯，顯係圖卸飾詞，殊無可採，
    罪證明確，犯行洵堪認定。
二、核被告所為，係犯刑法第284 條第1 項後段過失重傷害罪（
    起訴書起訴法條部分原載刑法第284 條第1 項前段部分，業
    經檢察官到庭陳述更正為刑法第284 條第1 項後段過失重傷
    害罪）。爰審酌被告並無前案紀錄，素行良好，有臺灣高等
    法院被告前案紀錄表附卷可按，肇事分析上究屬次因，惟被
    害人所受損害嚴重，被告又迄未與被害人達成和解並賠償其
    損害以取得諒解，兼衡被告於犯罪後之態度等一切情狀，量
    處如主文所示之刑，並諭知易科罰金之折算標準，以資懲儆
    。
三、公訴意旨另以被告戊○○因有前述過失行為，致告訴人丙○○受有頭部外傷、合併腦震盪、身體多處擦傷及撕裂傷等傷
    害，因認被告另涉有刑法第284 條第1 項前段之過失傷害罪
    嫌等語，惟依同法第287 條前段規定，須告訴乃論，茲已據
    告訴人丙○○具狀撤回告訴，有刑事撤回告訴狀附卷可憑，
    原應為不受理判決，但公訴意旨認此部分與前開有罪部分有
    想像競合犯之裁判上一罪關係，爰不另為不受理判決之諭知
    ，附此敘明。
據上論斷，應依刑事訴訟法第299 條第1 項前段，刑法第284 條
第1 項後段，罰金罰鍰提高標準條例第1 條前段、第2 條，判決
如主文。
本案經檢察官朱立豪到庭執行職務
中    華    民    國    95    年    6     月    16    日
                    交通法庭  審判長法  官
                                    法  官
                                    法  官
以上正本證明與原本無異。
如不服本判決，應於送達後10日內，向本院提出上訴狀。
                                    書記官  林怡秀
中    華    民    國    95    年    6     月    16    日
附錄本案論罪科刑法條全文：
刑法第284 條
因過失傷害人者，處六月以下有期徒刑、拘役或五百元以下罰金
，致重傷者，處一年以下有期徒刑、拘役或五百元以下罰金。
從事業務之人，因業務上之過失傷害人者，處一年以下有期徒刑
、拘役或一千元以下罰金，致重傷者，處三年以下有期徒刑、拘
役或二千元以下罰金。


司法院資訊處製作；財團法人民間司法改革基金會備份。
